【裁判字號】    95,易,2375
【裁判日期】    950929
【裁判案由】    贓物
【裁判全文】
臺灣臺中地方法院刑事判決              95年度易字第2375號
公  訴  人  臺灣臺中地方法院檢察署檢察官
被      告  甲○○
上列被告因贓物案件，經檢察官聲請簡易判決處刑（95年度偵字
第13288號），本院認為不宜以簡易判決處刑（95年度中簡字第1
790號），改依通常程序審理，判決如下：
    主  文
甲○○收受贓物，處有期徒刑參月，如易科罰金，以銀元參佰元
即新臺幣玖佰元折算壹日。
    犯罪事實
一、甲○○前因懲治盜匪條例等案件，經臺灣高等法院臺中分院
    87年度上更一字第205 號、最高法院88年度台上字第3476號
    判決判處有期徒刑12年確定，甫於民國94年9月30日縮短刑
    期假釋交付保護管束（迄98年2月18日期滿，本件不構成累
    犯），猶不知悔改，於民國95年6月初某日，即已知真實姓
    名年籍不詳綽號「阿姐」之成年女子所持有之SXL-862號輕
    型機車，係來路不明之贓物（該機車係張惠菁所有，於95年
    6月3日8時30分許，在臺中市○區○○路1段171號前遭竊）
    ，竟仍基於收受贓物之犯意，於95年6月11日12時許，在臺
    中市○○路某處予以收受。嗣於同年6月11日16時30分許，
    甲○○騎乘該機車行經臺中市○○路與中華西街交岔路口時
    ，為警攔檢查獲，並當場扣得機車鑰匙1支。
二、案經臺中市警察局第一分局報請臺灣臺中地方法院檢察署檢
    察官偵查後聲請簡易判決處刑，本院認為不宜，改依通常程
    序審理。
    理  由
一、訊據被告甲○○就其有於上揭時、地收受贓物之犯罪事實坦
    承不諱。又上開機車原為張惠菁所有，係於95年6月3日上午
    8 時30分許，在臺中市○區○○路1段171號前失竊等情，核
    與證人即張惠菁之父丙○○於警詢時證述情節相符，此外，
    復有車輛車牌失竊資料個別查詢報表—查獲車輛認可資料、
    車輛車牌失竊作業—查獲車輛認可資料及之贓物認領保管單
    各1紙在卷可參，是被告收受之機車確屬他人失竊之贓物無
    訛，足認被告之前開自白確與事實相符。從而本件事證明確
    ，被告犯行堪以認定，應予依法論科。
二、新舊法比較適用：按被告行為後，刑法及刑法施行法業於94
    年2月2日經總統以華總一義字第09400014901號令修正公布
    ，並於95年7月1日施行。次按行為後法律有變更者，適用行
    為時之法律，但行為後之法律有利於行為人者，適用最有利
    於行為人之法律，現行刑法第2條第1項定有明文。此條規定
    乃與刑法第1條罪刑法定主義契合，而貫徹法律禁止溯及既
    往原則，係規範行為後法律變更所生新舊法律比較適用之準
    據法，是刑法第2條本身雖經修正，但刑法第2條既屬適用法
    律之準據法，本身尚無比較新舊法之問題，應一律適用裁判
    時之現行刑法第2條規定以決定適用之刑罰法律，先予辨明
    。又本次刑法修正之比較新舊法，應就罪刑有關之共犯、未
    遂犯、想像競合犯、牽連犯、連續犯、結合犯，以及累犯加
    重、自首減輕暨其他法定加減原因（如身分加減）與加減例
    等一切情形，本於統一性及整體性原則，綜其全部罪刑之結
    果而為比較，亦有最高法院95年度第8次刑庭會議決議可資
    參照，是以：
  (一)刑法第349條第1項收受贓物罪，法定刑得科銀元500元以下
    罰金，依修正後刑法施行法增訂第1條之1：「中華民國94年
    1月7日刑法修正施行後，刑法分則編所定罰金之貨幣單位為
    新臺幣。94年1月7日刑法修正時，刑法分則編未修正之條文
    定有罰金者，自94年1月7日刑法修正施行後，就其所定數額
    提高為30倍。但72年6月26日至94年1月7日新增或修正之條
    文，就其所定數額提高為3倍」及刑法第33條第5款修正為：
   「主刑之種類如下：五、罰金：新臺幣一千元以上，以百元
    計算之」等規定觀之，依修正後之法律，刑法第349條第1項
    收受贓物罪所得科處之罰金刑最高為新臺幣15,000元、最低
    為新臺幣1,000元，然依被告行為時之刑罰法律，即罰金罰
    鍰提高標準條例第1條前段規定之提高倍數10倍及修正前刑
    法第33條第5款規定之罰金最低額1元計算，則刑法第349條
    第1項之收受贓物罪所得科處之罰金最高為銀元5,000元，最
    低額為銀元10元，若換算為新臺幣，最高額雖與新法同為新
    臺幣15,000元，然最低額僅為新臺幣30元。因此，比較上述
    修正前、後之刑罰法律，自以被告行為時關於科處罰金刑之
    法律較有利於被告。
  (二)被告於本件犯罪時之刑法第41條第1項前段規定：「犯最重
    本刑為5年以下有期徒刑以下之刑之罪，而受6個月以下有期
    徒刑或拘役之宣告，因身體、教育、職業、家庭之關係或其
    他正當事由，執行顯有困難者，得以1元以上3元以下折算1
    日，易科罰金。」又被告行為時之易科罰金折算標準，修正
    前罰金罰鍰提高標準條例第2條前段（現已刪除）規定，就
    其原定數額提高為100倍折算1日，則本件被告行為時之易科
    罰金折算標準，應以銀元300元折算1日，經折算為新臺幣後
    ，應以新臺幣900元折算為1日。惟95年7月1日修正公布施行
    之刑法第41條第1項前段則規定：「犯最重本刑為5年以下有
    期徒刑以下之刑之罪，而受6個月以下有期徒刑或拘役之宣
    告者，得以新臺幣1,000元、2, 000元或3,000元折算1日，
    易科罰金。」比較修正前後之易科罰金折算標準，以95年7
    月1日修正公布施行前之規定，較有利於被告，則應依刑法
    第2條第1項前段，適用修正前刑法第41條第1項前段規定，
    定其折算標準。
  (三)綜合上述各條文修正前、後之比較，揆諸前揭最高法院決議
    及修正後刑法第2條第1項規定之「從舊從輕」原則，被告自
    應適用其行為時之法律，即修正前刑法之相關規定及修正廢
    除前罰金罰鍰提高標準條例第2條規定，予以論處。
三、核被告所為，係犯刑法第349條第1項之收受贓物罪。另被告
    之父王中德雖提出行政院衛生署草屯療養院診斷證明書，載
    稱：被告甲○○輕度智能不足等語。惟參諸被告於收受該SX
    L-862號機車之行為時，已曾告知該綽號「阿姐」之成年女
    子，上開機車為來路不明之機車，這樣做不可以，亦曾詢問
    該綽號「阿姐」之人該機車是否來路不明，顯見其行為時，
    對外界事物之知覺、理會或判斷，均無任何欠缺或較常人平
    均程度為減退之情形，另參諸被告無論於警詢、偵訊或本院
    準備程序、本院審理時，對於詢問或訊問內容均能明確應答
    、對答如流，並能針對被訴事實明確表示其意見，亦足徵其
    對外界之知覺理會與判斷作用與常人無異。故被告於本件犯
    罪行為時，並未達心神喪失或精神耗弱程度，不得依修正前
    刑法第19條第2 項之定減輕其刑，併此敘明（被告行為時，
    刑法第19條第2 項原規定為「精神耗弱人之行為，得減輕其
    刑」，修正為「行為時因前項之原因（指精神障礙或其他心
    智缺陷），致其辨識行為違法或依其辨識而行為之能力，顯
    著減低者，得減輕其刑。」，此因原精神耗弱之語意極不明
    確，且非醫學上之用語，造成審判審務與精神醫學上溝通上
    之困難，乃有此次修正，是其屬於文字上之修正，對被告而
    言，並無有利不利之情形存在，如有適用情狀，依刑法第 2
    條第1項前段規定，應適用行為時之修正前之刑法第19條第2
    項規定，附此敘明）。爰審酌被告前因懲治盜匪條例等案件
    ，經臺灣高等法院臺中分院87年度上更一字第205號、最高
    法院88年度台上字第3476號判決判處有期徒刑12年確定，甫
    於94年9月30日縮短刑期假釋交付保護管束（迄98年2月18日
    期滿），有臺灣高等法院被告前案紀錄表可按，其於假釋尚
    未期滿之際復犯本案，顯未收矯治教化之效，被告正值年輕
    力壯，竟不思正途，無端收受來歷不明之機車，動機可議，
    造成失主尋回遭竊物品之困難，其收受來源不明之物使用，
    亦助長竊盜歪風，致使贓物流向追查更加困難，惟念及其犯
    罪手段和平，未進而以之用於其他不法用途，收受贓物時間
    非長，價值非鉅，前開機車亦經被害人等領回，所生損害未
    至擴大暨其於本院審理中坦認犯行，犯後態度尚稱良好等一
    切情狀，量處如主文所示之刑，並諭知易科罰金之折算標準
    。扣案之機車鑰匙1支，非屬被告所有，係該真實姓名年籍
    不詳綽號「阿姐」之成年女子所有，業據被告供承在卷，亦
    非違禁物，爰不予宣告沒收，併此敘明。
據上論斷，應依刑事訴訟法第452條、第299條第1 項前段，刑法
第2條第1項前段、第349條第1項、（修正前）第41條第1項前段
，罰金罰鍰提標準條例第1條前段、（修正前）第2條，現行法規
所定貨幣單位折算新台幣條例第2條，判決如主文。
本案經檢察官乙○○到庭執行職務
中    華    民    國    95    年    9     月    29    日
                  臺灣臺中地方法院刑事第五庭
                      審判長法  官  賴恭利
                            法  官  巫淑芳
                            法  官  吳崇道
以上正本證明與原本無異。
如不服本判決，應於判決送達後10日內，向本院提出上訴狀，上
訴於臺灣高等法院臺中分院(須附繕本)。
                            書記官  黃舜民
中    華    民    國    95    年    9     月    29    日
附錄本案論罪科刑法條
刑法第三百四十九條：
收受贓物者，處三年以下有期徒刑、拘役或五百元以下罰金。
搬運、寄藏、故買贓物或為牙保者，處五年以下有期徒刑、拘役
或科或併科一千元以下罰金。
因贓物變得之財物，以贓物論。


司法院資訊處製作；財團法人民間司法改革基金會備份。
